臺灣臺南地方法院交通事件裁定　　 94年度交聲更(一)字第7號
移送機關　　交通部公路總局嘉義區監理所臺南監理站
受處分人
即異議人　　甲○○
上列受處分人因違反道路交通管理處罰條例案件，對於交通部公
路總局嘉義區監理所臺南監理站93年8月9日所為之裁決處分（處
分案號：嘉監南字第裁74-A5L201612號）聲明異議，前經本院以
93年度交聲字第462號裁定異議駁回，受處分人提起抗告後，復
經臺灣高等法院臺南分院以94年度交抗字第34號將原裁定撤銷並
發回更審，本院裁定如下：
    主  文
異議駁回。
    理  由
一、聲明異議意旨略以：受處分人即異議人甲○○於民國93年6
    月29日下午5點57分左右，雖有駕駛車牌號碼EZ-4551號自用
    小客車，行經台北市○○○路與市○○道○○路口附近之事
    實，然當時異議人沿市○○道由南往北方向原欲直行，但因
    車流量多，無法順利轉換至左側「直行專用道」，只好在尚
    未劃分快車道與機慢車專用道之道路中央等待，並欲轉換至
    左側直行專用道，後因警察鳴笛攔檢，異議人見狀只好跨越
    雙白實線，並行駛機慢車專用道後，將車停在路邊接受執勤
    警員之稽查。而該舉發警員竟未經查明，即貿然認為異議人
    係駕駛小客車行駛機慢車專用道，而有在多車道不依規定駕
    車之違規行為，故異議人不服原裁處，乃提起本件異議。
二、按汽車駕駛人，爭道行駛有在多車道不依規定駕車者，處新
    臺幣6百元以上1千8百元以下罰鍰；並記違規點數1點，道路
    交通管理處罰條例第45條第4款及第63條第1項第1款分別定
    有明文。
三、經查：
    （一）本件受處分人即異議人甲○○於93年6月29日下午5點
          57分左右，駕駛車牌號碼EZ-4551號自用小客車，行
          經台北市○○○路與市○○道之交岔路口附近時，係
          沿市○○道上之機慢車專用道行駛，而有在多車道不
          依規定駕車之違規行為，並經警當場開單舉發等事實
          ，除有臺北市政府警察局北市警交大字第A5L201612
          號舉發違反道路交通管理事件通知單影本及臺北市政
          府警察局大同分局93年7月23日北市警同分交字第093
          62260100號函各1份在卷可憑外，另舉發本交通違規
          事件之臺北市政府警察局交通警察大隊警員許正和，
          就異議人駕駛小客車行駛機慢車專用道之違規情節，
          著有報告書1份、現場圖1紙及攝有違規地點相片兩張
          等資料，亦有臺北市政府警察局大同分局93年9月17
          日北市警同分交字第09362975000號函1份附卷足參。
          據此，並參酌本件舉發警員係依法執行公務之交通勤
          務警員，其與異議人並不相識而無任何怨隙，假若非
          有前述違規實情，則舉發警員應無捏造違規事實恣意
          誣攀之道理，故許正宏警員就本件違規事實之舉發及
          報告等內容，經核尚無不可採信之處。因之，異議人
          於上開時、地，確有駕駛小客車沿機慢車專用道行駛
          ，而有在多車道不依規定駕車之違規行為。
    （二）其次，受處分人即異議人甲○○雖辯稱：其沿市○○
          道由南往北方向原欲直行，但因車流量多，無法順利
          轉換至左側「直行專用道」，只好在尚未劃分快車道
          與機慢車專用道之道路中央等待，並欲轉換至直行專
          用道，後因警察鳴笛攔檢，其只好跨越雙白線行駛，
          並行駛機慢車專用道後，將車停在路邊接受執勤警員
          之稽查等語。然而，本件案載違規時間，上開違規路
          段雖然車流量大，但並無壅塞之情形，而忠孝西路右
          轉環河北路後，直到劃設有機慢車專用道之路段，尚
          有一段很長之距離，應不影響駕駛人車道之變換。另
          本件舉發警員係在市○○道路口之東北角，攔停異議
          人所駕駛之小客車，當時異議人確係行駛於機慢車專
          用道，後來再變換車道至右轉專用道等情，則有臺北
          市政府警察局交通警察大隊94年5月30日北市警交大
          三字第09432371700號函及所附之警員報告書、違規
          現場圖各1份與違規現場照片兩張在卷可佐，顯見異
          議人不僅確有駕駛小客車違規行駛於機慢車專用道之
          情形，而且前述違規路段於本件案載違規時間，亦無
          車輛壅塞以致異議人無法即時切換至左側直行專用道
          之情事，故異議人上述所辯內容，經核應與事實不符
          ，而難採信。
    （三）再者，交通勤務警察或依法令執行交通稽查任務人員
          ，開單舉發違反道路交通管理處罰條例所列之違規事
          實，經公路主管機關或警察機關所為之裁決處罰，本
          質上為行政處分，係公務員基於職務上權力，依法就
          特定之具體事件所為，並具有公法上效果之單方行政
          行為。而根據公務員為公法上行為具有公信力之原則
          ，立法者乃於道路交通管理處罰條例等交通法規中制
          定相關規定，使交通勤務警察或依法令執行交通稽查
          任務人員，在特殊情形下，當場不能或不宜攔截製單
          舉發時，得當機處置而就違規事實予以逕行舉發（參
          見道路交通管理處罰條例第7條之2之規定），以達成
          維護交通秩序及公共安全之行政目的。反之，若謂公
          務員之一切行政行為，均需預留充分之證據，以證明
          其所認定之事實為真，則國家行政勢必受到相當程度
          之阻礙，而且相關行政目的亦難以順利達成，故刑事
          訴訟法中就犯罪證據有關之規定，與屬於行政秩序罰
          之交通違規裁罰本旨不相符合之部分，自不在得以準
          用之列。從而，交通違規行政爭訟之舉證責任原理，
          應非如刑事案件中，必須超越任何合理懷疑，始可為
          有罪判決之嚴格證明程度，而係應與民事訴訟之舉證
          責任原理相類似，亦即，基本上應就行政機關與人民
          所各自主張有利於己之事實，分配其應盡之舉證責任
          ，而非逕予適用刑事訴訟法上之「無罪推定」原則，
          此觀諸行政訴訟法第136條，規定行政訴訟程序準用
          民事訴訟法第277條舉證責任分配原則之立法意旨，
          即可明瞭。
    （四）基此，本件受處分人即異議人甲○○雖極力辯稱：其
          並無違規行駛機慢車優先道之情事等語，然異議人並
          未就本件執勤警員之舉發有誤，提出相關事證以供調
          查，且核無任何其他任何明確證據，足資證明本件執
          勤警員確有捏造事實違法取締之情事，又如前述，許
          正宏警員就本件違規事實之相關舉發及報告內容，經
          核亦無虛構編造之情形，故許正宏警員本其維護交通
          秩序及行車安全等職責所為之本件交通違規舉發，自
          應予以採信。從而，異議人於前述時、地，駕駛小客
          車有在多車道不依規定駕車之違規行為，應無疑問。
          此外，本件違規時間係6月29日下午5點57分左右，當
          時之光線應尚明亮，而本交通違規事件又係站立於路
          口附近之執勤員警當場發現並攔查舉發，衡情該執勤
          員警應無誤看或誤認之可能。又舉發警員發現本件交
          通違規當時所站立之位置，約距本件違規路口東北角
          20公尺左右等情，則據上述臺北市政府警察局交通警
          察大隊94年5月30日北市警交大三字第09432371700號
          函及所附之警員報告書載明可憑，則依此位置加上該
          路口約有25公尺之寬度，再加上該路口處至未劃分快
          車道與機慢車專用道處之距離（約20至30公尺），則
          舉發警員所站立之位置，距離本件違規地點附近之未
          劃分快車道與機慢車專用道處，至少應有60至70公尺
          左右，而以此非短之距離加上違規當時之車流量不小
          等情形判斷，則舉發警員在異議人所駕駛之小客車未
          進入劃設有機慢車專用道之路段前，即發現異議人所
          駕駛之小客車，並誤認異議人有違規行駛於機慢車專
          用道之可能性，經核亦應不大，故異議人上述所辯：
          其係在尚未劃分快車道與機慢車專用道之道路中央等
          待時，因警察鳴笛攔檢，只好跨越雙白實線，並行駛
          機慢車專用道等情，實難認為與事實相符，附此敘明
          。
四、綜上所述，受處分人即異議人甲○○有於上開時、地，駕駛
    前述自用小客車，在行經多車道路段而未依規定車道行駛之
    違規行為既可認定，則原處分機關即交通部公路總局嘉義區
    監理所臺南監理站，據此並引用上開道路交通管理處罰條例
    第45條第4款及第63條第1項第1款之規定，而裁處異議人罰
    鍰新臺幣9百元並予記違規點數1點，於法尚無違誤，至本件
    異議內容經核並無理由，故應予以駁回。
五、據上論斷，應依道路交通案件處理辦法第19條，裁定如主文
    。
中　　華　　民　　國　　94　　年　　8 　　月　　9 　　日
               交通法庭   法  官  陳  志  成
右正本證明與原本無異。
如不服本裁定應於送達後5日內向本院提出抗告狀。（應附繕本
）。
                          書記官  黃　瓊　蘭
中　　華　　民　　國　　94　　年　　8 　　月　　10　　日
